臺灣臺南地方法院刑事判決
109年度簡上字第156號
上  訴  人
即  被  告  潘繹臣


上列上訴人因贓物案件，不服本院109 年度簡字第991 號，中華
民國109 年4月8日第一審判決（起訴案號：臺灣屏東地方檢察署
108 年度偵字第6619號），提起上訴，本院判決如下：
     主  文
上訴駁回。
     犯 罪 事 實
一、潘繹臣明知車牌號碼0000-00之車牌2面（下稱系爭車牌，原
    懸掛於廠牌：KIA、車身號碼：KNAUZ000000000000號自小客
    車上）為來路不明之贓物，竟仍基於收受贓物之犯意，於民
    國108年6月19日10時10分（失竊時間）至同年7月28日15時3
    4分（查獲時間）期間內某時許，在不詳地點，自身分不詳
    之成年人處予以收受之，並懸掛於其所有之廠牌：LEXUS、
    車身號碼：JTHBA30Z000000000號自小客車上（原懸掛車牌
    號碼0000-00車牌）使用。嗣於同年7月28日15時34分許，由
    不知情之友人張桂鳳駕駛上開懸掛系爭車牌之自小客車搭載
    潘繹臣，行經屏東縣○○鄉○○村○○路000號時，為警查獲而悉
    上情。
二、案經屏東縣政府警察局刑事警察大隊移送臺灣屏東地方檢察
    署檢察官偵查起訴。
     理  由
壹、證據能力部分：
　㈠按被告以外之人於審判外之言詞或書面陳述，屬傳聞證據，
    原則上不得作為證據；惟按被告以外之人於審判外之陳述，
    雖不符刑事訴訟法第159 條之1 至第159 條之4 之規定，而
    經當事人於審判程序同意作為證據，法院審酌該言詞陳述或
    書面陳述作成時之情況，認為適當者，亦得為證據，刑事訴
    訟法第159 條第1 項、第159 條之5 第1 項分別定有明文。
    查本判決後述所引用屬於傳聞證據之部分，均已依法踐行調
    查證據程序，且檢察官、被告於本院審理時，均明示同意作
    為證據（本院簡上字卷第208至209頁），基於尊重當事人對
    於傳聞證據之處分權，及證據資料愈豐富愈有助於真實發現
    之理念，本院審酌該等證據作成時情況，並無違法不當之情
    形、證明力明顯過低之瑕疵，亦無顯不可信之情形，且與待
    證事實具有關聯性，以之作為本案之證據均屬適當，揆諸前
    開規定，自均有證據能力。
　㈡又被告雖否認證人張建安警偵中之證述，惟被告於本院準備
    程序已表示不需要傳喚證人張建安到庭進行交互詰問，請法
    院以卷內證據判斷，沒有證據聲請調查等語（本院簡上字卷
    第150至151頁），顯已捨棄該證人之交互詰問及對質之權利
    ，參諸刑事訴訟法第155條第2項規定及最高法院109年度台
    上字第1098號判決意旨，關於證人張建安警偵中之證述自得
    作為判斷之依據。
　㈢至於下列所引用之其餘文書證據、物證，無證據證明係公務
    員違背法定程序所取得，亦無顯有不可信之情況，已經本院
    於審理期日為合法調查，該等證據自得做為本案裁判之資料
    。
貳、實體部分：
一、認定犯罪事實所憑之證據及理由：
　㈠訊據被告潘繹臣坦承其所有之廠牌：LEXUS、車身號碼：JTHB
    A30Z000000000號自小客車，原懸掛車牌號碼0000-00車牌使
    用，108年7月28日15時34分許，由不知情之友人張桂鳳駕駛
    上開自小客車搭載被告，因懸掛系爭遭竊之車牌號碼0000-0
    0車牌2面，行經屏東縣○○鄉○○村○○路000號時，為員警查獲
    等情，惟矢口否認有何收受贓物犯行，辯稱：我於108年6月
    中旬因車輛逾期未檢驗遭註銷車牌，我就將車子開到臺南市
    東區生產路順興汽車保養廠，請老闆「阿興」幫我保養（換
    機油及變速箱油）、驗車及申請新車牌，我當天下午回去保
    養廠牽車時，系爭車牌已經懸掛在我的車子上了，保養車的
    錢2千多元，掛車牌沒有另外收費，我不知道系爭車牌是來
    路不明的贓物等語。
　㈡查系爭車牌號碼0000-00之車牌2面，原懸掛於被害人洪健皓
    所使用之廠牌：KIA、車身號碼：KNAUZ000000000000號自小
    客車上，系爭車牌於108 年6 月19日10時10分許前之某時許
    ，在臺南市東區崇興路與崇前七路附近失竊；以及被告所有
    之廠牌：LEXUS、車身號碼JTHBA30Z000000000號 （原懸掛
    車牌號碼0000-00 號）自小客車，於108 年7 月28日15時34
    分許，由不知情之友人張桂鳳駕駛搭載被告，懸掛上開失竊
    之系爭車牌，行經屏東縣○○鄉○○村○○路000 號時，為警查獲
    ，扣得上開系爭車牌等情，有證人張桂鳳於警偵中之證述，
    證人即被害人洪健皓於警詢中之證述可憑，並有屏東縣政府
    警察局交通隊扣押筆錄、扣押物品目錄表、扣押物品收據，
    贓物認領保管單，失車-案件基本資料詳細畫面報表，屏東
    縣政府警察局車輛尋獲電腦輸入單，車輛詳細資料報表（車
    牌號碼0000-00），行車執照影本（車牌號碼0000-00），屏
    東縣政府警察局108年7月28日屏警交字第V00000000號及同
    日屏警交字第V00000000號舉發違反道路交通管理事件通知
    單各1件，車牌號碼0000-00行車軌跡表，車牌號碼0000-00
    行車軌跡表等附卷可稽，復有系爭車牌扣案可資佐證，且為
    被告所不爭執，自堪信上開部分事實為真正。
　㈢被告雖否認有何收受贓物犯意及犯行，並以前揭情詞置辯，
    惟查：
　⒈被告所稱「臺南市東區生產路順興汽車保養廠」，依其營利
    事業登記名稱為「順興旺汽車百貨館」，所在地址為「臺南
    市○區○○路000號1樓」，負責人為陳錦絹，有臺南市政府101
    年2月29日府經工商字第1010017065號函暨所附商業登記抄
    本在卷可憑（偵卷第119至123頁）。證人即陳錦絹之夫張建
    安：①於警詢中證稱：潘繹臣我認識，他有來我保養廠保養
    車輛過。3711-P2自小客車、車身號碼JTHBA30Z000000000號
    車輛有在107年6月15日、107年12月11日、107年12月13日、
    108年1月15日、108年1月22日、108年3月14日、108年7月11
    日等來維修過，只保養更換機油、變速箱等。（問：潘繹臣
    警詢中供稱他於108年6月中旬有將3711-P2自小客車送你保
    養廠修？）我們維修資料就沒有。（問：潘繹臣將3711-P2
    自小客車送修時，都是何人負責維修？）都是我本人維修，
    我的保養廠只有我一人維修而已。（問：據潘繹臣於警詢筆
    錄中稱他於108年6月中旬將3711-P2自小客車進廠維修時未
    懸掛號牌，因他要使用車輛，你說會幫他處理，潘繹臣回保
    養廠牽車時車牌0000-00已懸掛至他車上，你如何解釋？）
    潘繹臣將車輛送我保養廠送修是108年7月11日，並不是6月
    中旬，所以我根本不知道，他來的時候都有懸掛號牌，我不
    會去拆人家的號牌，所以是他亂講的。……在108年7月11日潘
    繹臣將3711-P2自小客車送修時是懸掛4813-GK號牌，所以在
    估價單上才會註記潘繹臣在7月11日維修時的號牌是4813-GK
    。該3711-P2號自小客車，懸掛4813-GK失竊號牌不是由我懸
    掛等語（偵卷第81至87頁）。②其於偵查中證稱：我是修車
    的，潘繹臣去過超過4次，有換油、修車，油是他自備的。
    每次修車都會有紀錄，換油也會寫下，都已給警察，電腦都
    有紀錄，由我太太（陳錦絹）負責。有幫人重新申請車牌。
    （問：重新申請車牌如何收費？）我會問代檢人員及驗車人
    員，查看監理站需多少費用，再告知客人。……我的代辦費是
    800元，客人需提供身分證雙證件、行照，不需車籍資料，
    因為監理站查得到。潘繹臣沒有請我幫他重新申請車牌。車
    牌被註銷的不行重新申請車牌，通常有罰單，需先繳清罰單
    。（問：潘繹臣稱6月中旬有牽車去你車廠保養，當時他並
    未懸掛車牌，是你幫他掛一個新車牌，有無此事？）沒有。
    （問：依你所提供保養紀錄，潘繹臣最後一次是108年7月11
    日，再往前是108年3月14日，有無意見？）他也是有來換變
    速箱油之類的，我有覺得怪怪的，應該4萬公里才換一次，
    可是他剛換過他又來換，他說覺得變速箱有問題，且油都他
    自備的。（問：依你這2張維修單，2次車號並不一致，你有
    無覺得怪怪？）我自己並沒發現，我只負責修，紀錄單都由
    我太太寫，是潘繹臣離開後，我太太有跟我說他發現車牌不
    一樣，我跟她說不用管他，我想說這跟我們沒關係等語（偵
    卷第139至141頁），此外，並有證人張建安所提出之順興汽
    車輪胎行收據影本7張（偵卷第99至111頁）及刑事照片6張
    （偵卷第113至117頁）在卷可稽。
　⒉張建安所為上開證述，核與其所提出上開順興汽車輪胎行收
    據影本7張內容相符，亦與員警所拍攝順興輪胎行電腦內所
    紀錄被告所有之車牌號碼0000-00自小客車之保養紀錄（刑
    事照片）一致，張建安所為上開證述，應可採信。依張建安
    之證述及上開收據、電腦保養紀錄所示，被告所有車牌號碼
    0000-00自小客車並未於108年6月中旬至順興保養廠保養更
    換機油及變速箱油，張建安亦不曾為被告驗車及申請新車牌
    ，系爭車牌並非張建安懸掛至被告之上開自小客車上，則被
    告辯稱：其於108年6月中旬因車輛逾期未檢驗遭註銷車牌，
    將車子開到順興汽車保養廠，請老闆「阿興」幫我保養（換
    機油及變速箱油）、驗車及申請新車牌，當天下午去保養廠
    牽車時，系爭車牌已經懸掛在我的車子上了云云，顯與上開
    證人證述及客觀事證不符，自屬可疑，已難採信。　　
　⒊再依卷附辦理新領、重領牌照業務流程資料（偵卷第51至53
    頁）所示，辦理重領車輛牌照（個人小型車），應備文件有
    ：身分證正本，新領牌照登記書2張（須蓋妥印章），強制
    汽車責任保險證（有效期間應在30日以上），繳、吊、註銷
    重領車輛須經檢驗合格外，並檢附原新領牌照登記書車主聯
    及繳、吊、註銷登記書等；應收取費用有：檢驗費：小型汽
    車檢驗費新臺幣（下同）450元，號牌費：汽車600元，行照
    費：汽車200元，注意事項：申請牌照須同時繳納牌照稅、
    燃料費等情，足見自行或委託他人辦理重領牌照須備妥上開
    證件及檢驗費、號牌費、牌照稅及燃料費等費用。再參諸被
    告於警詢中自承其原有之車牌號碼0000-00牌照因車牌逾期
    未檢驗而遭扣牌等語（警卷第7頁），且依卷附車牌號碼000
    0-00自小客車之車輛詳細資料報表（警卷第53頁）所示，該
    車「牌照狀態異動時間」在108年7月4日17時42分08秒，「
    牌照狀態異動原因」為牌照收繳修正等情，參諸上開辦理新
    領、重領牌照業務流程資料規定，被告欲辦理重領車輛牌照
    ，至少應知悉要繳納檢驗費，則被告於偵查及本院審理中辯
    稱：我請保養廠老闆幫我申請新的車牌，我沒有提供資料給
    他，我原本車上就有的車籍資料。保養車的錢2千多元，掛
    車牌沒有另外收費。（問：換車牌是否需要錢？）不用錢，
    我只有支付保養費及機油費等語（偵卷第17頁、第17至19頁
    、本院簡上字卷第220頁），除與證人張建安所證述不符外
    ，亦與上開辦理新領、重領牌照業務流程、常理及經驗法則
    不一，顯不足採信。　
　⒋綜上，被告前揭所辯，是由他人將系爭車牌懸掛於其所有車
    牌號碼0000-00自小客車上，其均不知情云云，既均不可採
    ，且參以被告於偵查中曾一度坦承犯收受贓物罪等語，（偵
    卷第179頁），而系爭車牌確係懸掛在被告所有之車牌號碼0
    000-00自小客車上使用而遭員警查獲，堪認應係被告將系爭
    車牌懸掛至其所有上開自小客車上使用。再者，被告既無法
    說明其取得使用系爭車牌之正當合法來源，而系爭車牌亦非
    由監理機關所發給，其顯係明知系爭車牌屬來路不明之贓物
    而仍予收受使用，自有收受贓物之犯意及犯行，足堪認定，
    應予依法論科。
二、論罪科刑：
　㈠論罪：　
　　核被告所為，係犯刑法第349條第1項之收受贓物罪。
　㈡累犯並加重其刑：
　　被告前因前因不能安全駕駛致交通危險案件，經本院以105
    年度交簡字第2837號判決判處有期徒刑3月確定，嗣於105年
    10月24日易科罰金執行完畢等情，有臺灣高等法院被告前案
    紀錄表1份在卷可按。被告本案犯罪時間為108年6月19日10
    時10分（失竊時間）至同年7月28日15時34分（查獲時間）
    期間內某時許，顯係在上開有期徒刑執行完畢後5年內再犯
    ，應依刑法第47條第1項之規定論以累犯。再被告所犯上開
    收受贓物罪犯行，係在前案刑罰執行完畢後約2年8個月餘左
    右違犯，受刑後復再犯，自有延長矯正期間必要，以兼顧社
    會防衛效果，堪認被告主觀上具有特別惡性，對於刑罰反應
    力確屬薄弱。且依其本案犯行，明知為來路不明之車牌，仍
    予收受使用，無視被害人之財產權益，使被害人難以尋回失
    竊之物，犯罪情節及所生危害非微，並無量處最低法定刑仍
    屬罪刑不相當而過重情事，故應依累犯規定，加重其最低本
    刑。
參、駁回上訴之理由：
一、原判決認被告罪證明確，因而適用刑法第349條第1項、第47
    條第1項、第41條第1項前段、第38條之1第5項等規定，並審
    酌被告收受贓物，增加財產犯罪被害人回復財物之困難，助
    長財產犯罪風氣，顯非可取；兼衡其年紀、智識程度（大學
    學歷）、犯罪方法、職業、家庭經濟、身體狀況（患有肝臟
    疾病等）、與被害人無特別關係、坦承犯行之態度，以及被
    害人表示不提告訴等一切情狀，量處被告拘役30日，併諭知
    易科罰金之折算標準。復就沒收部分敘明：被告所收受之系
    爭車牌，業已合法發還被害人，有贓物認領保管單在卷可查
    ，依刑法第38條之1第5項規定，不予沒收。經核原判決認事
    用法，並無不合，量刑、諭知易科罰金之折算標準及沒收與
    否，均屬妥適。
二、被告上訴意旨主張：①其於108年6月中旬因車輛逾期未檢驗
    遭註銷車牌，將車子開到順興汽車保養廠保養（換機油及變
    速箱油）、驗車及申請新車牌，當天下午回去保養廠牽車時
    ，系爭車牌已經懸掛在其所有自小客車上，不知道系爭車牌
    是來路不明的贓物。②原判決量刑過重，請求從輕量刑等語
    。
三、惟查：
　㈠被告前揭所辯，核與證人張建安上開證述不符，亦與順興汽
    車輪胎行收據影本7張及員警所拍攝順興輪胎行電腦內所紀
    錄被告所有之車牌號碼0000-00自小客車之保養紀錄等客觀
    事證不一致，且不符上開辦理新領、重領牌照業務流程、常
    理及經驗法則，已詳為論敘如前，被告上訴理由仍執前詞，
    否認犯行，自不足採信。
　㈡查量刑是否正確或妥適，端視在科刑過程中對於各種刑罰目
    的之判斷權衡是否得當，以及對科刑相關情狀事證是否為適
    當審酌而定。按刑罰之適用，乃對被告侵害法益之惡害行為
    ，經非難評價後依據罪責相當性原則，反應刑罰應報正義、
    預防目的等刑事政策所為處分。倘量刑過輕，確對被告易生
    僥倖之心，不足收儆戒及改過之效，則刑罰不足以戒其意；
    惟量刑過重，則易致被告怨懟、自暴自棄，難收悅服遷善之
    功，即殺戮亦不足以服其心。因此，現今法治國乃有罪刑相
    當原則，即衡量犯罪行為之罪質、不法內涵來訂定法定刑之
    高低，法官再以具體事實情況不同，確定應科處之刑度輕重
    。原判決已具體審酌被告年紀、智識程度、犯罪方法、職業
    、家庭經濟、身體狀況、與被害人無特別關係、坦承犯行之
    態度，以及被害人表示不提告訴等一切情狀，而為量刑，核
    與刑法第57條之規定無違，符合罪刑相當原則，亦無量刑失
    衡情事。又被告本案收受贓物罪犯行，法定本刑為5年以下
    有期徒刑、拘役或科或併科50萬元以下罰金，被告構成累犯
    並加重其刑，審酌被告犯罪情節及所生危害，則原判決量處
    被告拘役30日，亦難認有何過重情事，被告上訴理由主張原
    判決量刑過重，請求從輕量刑等語，不能認為有據。
　㈢綜上，被告上訴意旨否認犯罪，指摘原判決不當，核均無理
    由，應予駁回。
據上論結，應依刑事訴訟法第455條之1第1項、第3項、第368 條
、第364條，判決如主文。
本案經檢察官盧惠珍提起公訴，檢察官盧駿道到庭執行職務。
中　　華　　民　　國　　110 　年　　7 　　月　　30　　日
                  刑事第十三庭    審判長法  官  鄭彩鳳
　　　　　　　　　 
                                        法  官  陳振謙
　　　　　　　　　　　　　　　　　　　
                                        法  官  陳川傑
以上正本證明與原本無異。
不得上訴。
　　　　　　　　　　　　　　　　　　　　書記官  薛雯庭
中　　華　　民　　國　　110 　年　　7 　　月　　30　　日
附錄本判決論罪科刑法條全文：
中華民國刑法第349條（普通贓物罪）
收受、搬運、寄藏、故買贓物或媒介者，處5年以下有期徒刑、
拘役或科或併科50萬元以下罰金。
因贓物變得之財物，以贓物論。